臺灣新竹地方法院刑事判決
                                      111年度訴字第387號
111年度訴字第450號
公  訴  人  臺灣新竹地方檢察署檢察官
被      告  張良安


上列被告因詐欺等案件，經檢察官提起公訴（111年度偵字第336
3號)，及追加起訴（111年度偵字第6186號），本院依簡式審判
程序審理並判決如下：
    主  文
張良安犯如附表一「主文」欄所示之罪，各處如附表一「主文」
欄所示之刑（含沒收）。應執行有期徒刑壹年參月，併科罰金新
臺幣壹萬元，罰金如易服勞役，以新臺幣壹仟元折算壹日。
    事  實
一、張良安於民國109年8月初某日起透過社群軟體臉書（Facebo
    ok）加入真實姓名年籍不詳、暱稱為「小黑」之成年人及其
    他不詳姓名年籍之成年人所屬之詐欺集團，負責擔任提領被
    害人被騙款項之車手工作，即共同意圖為自己不法所有，基
    於三人以上詐欺取財、掩飾隱匿詐欺所得去向之洗錢犯意聯
    絡，先由張良安提供其所申設之中國信託商業銀行帳號000-
    000000000000號帳戶（下稱中信帳戶）予該詐欺集團後，再
    由其餘詐欺集團成員於附表二所示詐騙時間，以附表二所示
    之詐騙方式，對附表二所示之被害人童翊峰、許能得施以詐
    術，致童翊峰及許能得均信以為真而陷於錯誤，先後匯款如
    附表二所示金額至張良安上開中信帳戶內。嗣前揭詐騙集團
    成員確認款項匯入後，「小黑」即指示張良安於附表二所示
    之提領時間提領附表二所示之提領金額得手，張良安復將提
    領所得款項放置於「小黑」所指定之處所，以此方式將提領
    款項上繳「小黑」所屬之詐欺集團，每次可獲得新臺幣（下
    同）3,000元之報酬。嗣童翊峰及許能得均發覺受騙後報警
    處理，始循線查悉上情。
二、案經童翊峰訴由苗栗縣政府警察局頭份分局、許能得訴由新
    竹縣政府警察局竹東分局報告臺灣新竹地方檢察署檢察官偵
    查起訴。
    理  由
一、本件起訴書犯罪事實一（即附表二編號1號部分）所載被害
    人童翊峰匯款日期部分，經公訴檢察官到庭更正為：「『109
    』年4月15日起先後匯款7筆…，其中1筆於『109』年10月5日…」
    （見本院387號訴字卷第28頁）；並補充本案起訴書及追加
    起訴書之犯罪事實同時觸犯洗錢防制法第14條第1項、第2條
    第2款之洗錢罪，與起訴書及追加起訴書所載之加重詐欺罪
    ，想像競合後從一重論以加重詐欺罪等語（見本院450號訴
    字卷第27頁），是應以公訴人上開更正及補充後之內容作為
    本案審理之範圍，先予敘明。
二、本件被告所犯洗錢防制法第14條第1項之一般洗錢罪及刑法
    第339條之4第1項第2款之三人以上共同詐欺取財罪等，均非
    死刑、無期徒刑、最輕本刑為3年以上有期徒刑之罪，被告
    於本院準備程序進行中，就被訴事實為有罪之陳述，經本院
    合議庭認合於刑事訴訟法第273條之1之規定，裁定進行簡式
    審判程序，合先敘明。  
三、上開犯罪事實業據被告張良安於偵查、本院行準備程序及審
    理時均坦承不諱（見3363偵卷第54頁至反面、6186偵卷第43
    頁至反面、本院387號訴字卷第28頁、第38至39頁、450號訴
    字卷第24頁），核與證人即告訴人童翊峰於警詢時之證述（
    見3363偵卷第8至9頁）、證人即告訴人許能得於警詢時之證
    述（見6186偵卷第6至8頁）情節均大致相符，並有告訴人童
    翊峰之報案資料（內政部警政署反詐騙諮詢專線紀錄表、臺
    北市政府警察局大同分局延平派出所受理詐騙帳戶通報警示
    簡便格式表、受理各類案件紀錄表、受理刑事案件報案三聯
    單）、童翊峰所提出之訊息對話紀錄（見3363偵卷第10至13
    頁、第15頁、第19至23頁）、中國信託商業銀行111年3月3
    日中信銀字第111224839096223號函及所附本案中信帳戶基
    本資料、存款交易明細、帳戶存摺金融卡掛失/更換/補發紀
    錄、辦理各項業務申請書、存摺掛失止付暨補領新摺申請書
    （見3363偵卷第42至51頁）、告訴人許能得之報案資料（內
    政部警政署反詐騙諮詢專線紀錄表、新北市政府警察局板橋
    分局大觀派出所受理詐騙帳戶通報警示簡便格式表、金融機
    構聯防機制通報單、受理各類案件紀錄表、受理刑事案件報
    案三聯單）、許能得所提出之訊息對話紀錄、匯款證明文件
    （見6186偵卷第9至10頁、第22頁、第24至25頁反面）、本
    案中信帳戶110年10月13日之存款交易明細（見6186偵卷第3
    1頁）等附卷可稽，足認被告張良安前揭任意性自白與事實
    相符，應可採信，本件事證明確，被告張良安上開犯行均堪
    認定，自應依法論科。
四、論罪科刑：
（一）核被告張良安就事實欄一即附表二編號1至2號所示部分所
      為，均係犯刑法第339之4第1項第2款之三人以上共同詐欺
      取財罪，及違反洗錢防制法第2條第1款、第2款規定而犯
      同法第14條第1項之一般洗錢罪。
（二）按共同正犯，係共同實行犯罪行為之人，在共同意思範圍
      內，各自分擔犯罪行為之一部，相互利用他人之行為，以
      達其犯罪之目的，其成立不以全體均參與實行犯罪構成要
      件之行為為要件，其行為分擔，亦不以每一階段皆有參與
      為必要，倘具有相互利用其行為之合同意思所為，仍應負
      共同正犯之責。本件被告張良安先提供自己名下之中信帳
      戶予詐騙集團使用，且知悉被害人等遭本件詐騙集團成員
      詐騙而將款項匯入上開帳戶內，仍依詐欺集團指示提領該
      帳戶內之詐騙款項後上繳「小黑」及所屬詐騙集團，使該
      詐騙集團順利完成詐欺取財及洗錢行為，並確保獲得不法
      利潤，是被告張良安所為係屬實現本案詐欺取財及洗錢行
      為不可或缺之角色，足見被告張良安與共犯「小黑」及其
      他詐騙欺團成員間，就本案犯行具有相互利用之共同犯意
      ，並各自分擔部分犯罪行為，具有犯意聯絡及行為分擔，
      均應論以共同正犯。　　
（三）罪數關係：
　　⑴被告就事實欄一即附表二編號1至2號所為，均係一行為同
      時觸犯三人以上共同詐欺取財罪、一般洗錢罪，為想像競
      合犯，應依刑法第55條之規定，從一重之三人以上共同詐
      欺取財罪處斷。　
  　⑵按刑法處罰之加重詐欺取財罪係侵害個人財產法益之犯罪
      ，其罪數計算，依一般社會通念，應以被害人數、被害次
      數之多寡，決定其犯罪之罪數（最高法院108年度台上字
      第274號判決意旨參照）。是被告就事實欄一即附表二編
      號1至2號所為三人以上共同詐欺取財罪2罪，因被害人各
      不相同，所侵害者為個別之財產法益，犯意個別，行爲互
      異，均應予分論併罰。
（四）又按「犯前2條之罪，在偵查或審判中自白者，減輕其  
      刑」，洗錢防制法第16條第2項定有明文。而想像競合犯
      之處斷刑，本質上係「刑之合併」，其所謂從一重處斷，
      乃將想像競合犯組成之評價上數罪，合併為科刑一罪，其
      所對應之刑罰，亦合併其評價上數罪之數法定刑，而為一
      個處斷刑。易言之，想像競合犯侵害數法益者皆成立犯罪
      ，論罪時必須輕、重罪併舉論述，同時宣告所犯各罪名，
      包括各罪有無加重、減免其刑之情形，亦應說明論列，量
      刑時併衡酌輕罪部分量刑事由，評價始為充足，然後依刑
      法第55條規定「從一重處斷」，非謂對於其餘各罪可置而
      不論。因此，法院決定處斷刑時，雖以其中最重罪名之法
      定刑，做為裁量之準據，惟於裁量其輕重時，仍應將輕罪
      合併評價在內（最高法院108年度台上字第4405、4408號
      判決意旨）。經查，被告於本案所為之各該犯行均已分別
      論以從一重之刑法339條之4第1項第2款之三人以上共同詐
      欺取財罪，而無從再適用上開條項規定減刑，然揆諸前揭
      判決意旨，被告所犯罪名所涉相關加重、減免其刑之規定
      ，仍應列予說明，並於量刑時在加重詐欺取財罪之法定刑
      度內合併評價。本案被告就其參與詐欺犯行之過程，進而
      掩飾犯罪所得去向與所在之洗錢等事實，於偵查中、本院
      行準備程序及審理時均供述詳實，業如前述，應認被告對
      洗錢行為主要構成要件事實有所自白，是就此部分減輕事
      由，自應由量刑時併予衡酌。
（五）爰以行為人之責任為基礎，審酌被告不思循正當管道獲取
      財物，竟為貪圖不法之利益，從事詐欺取財犯行，所為嚴
      重損害財產交易安全及社會經濟秩序，其參與共同詐騙告
      訴人等，致告訴人等受有金錢損失而侵害告訴人等之財產
      法益，所生危害非輕，實有不該，惟審酌其犯後尚知坦認
      犯行，就所涉一般洗錢犯行，已符合自白減刑規定，並考
      量其雖與告訴人童翊峰達成和解，有本院111年度附民字
      第496號和解筆錄1份在卷可參（見本院387號訴字卷第33
      至34頁），然屆期未能依約賠償損害之狀況，亦經被告自
      承在卷（見本院450號訴字卷第24頁）；兼衡其素行、犯
      罪動機、目的、分工情形及參與程度、自述高職畢業之智
      識程度、目前無業，家庭經濟狀況勉強維持、與父母同住
      等一切情狀，分別量處如附表一編號1至2號主文欄所示之
      刑及諭知罰金易服勞役之折算標準，並考量被告所犯如附
      表二所示之行為均為加重詐欺罪，各次犯罪時間相近，犯
      罪類型、行為態樣、動機均相同，責任非難重複之程度較
      高等，定其應執行刑，暨諭知罰金易服勞役之折算標準，
      以示懲儆。
五、沒收：　
　　按犯罪所得之沒收或追徵，在剝奪犯罪行為人之實際犯罪所
    得，其重點置於所受利得之剝奪，故無利得者自不生剝奪財
    產權之問題，是2人以上共同犯罪，關於犯罪所得之沒收、
    追徵，應各按其實際利得數額負責，並非須負連帶責任（最
    高法院104年度第13次刑事庭會議決議、105年度台上字第17
    33號判決意旨參照）。查被告供稱每次提領贓款交付予「小
    黑」，1次都是給3,000元報酬，這2次總共給我6,000元等語
    （見387訴字卷第39頁），是以，被告所為如事實欄一即附
    表二編號1至2號所示犯行之犯罪所得各為3,000元，該款項
    雖均未扣案，仍均應依刑法第38條之1第1項前段、第3項規
    定宣告沒收，並於全部或一部不能沒收或不宜執行沒收時，
    追徵其價額。
據上論斷，應依刑事訴訟法第273條之1第1項、第299條第1項前
段，判決如主文。
本案經檢察官賴佳琪提起公訴及追加起訴，檢察官林李嘉到庭執
行職務。
中　　華　　民　　國　　111 　年　　7 　　月　　20　　日
                  刑事第三庭法　官　賴淑敏
以上正本證明與原本無異。
如不服本判決應於收受判決後20日內向本院提出上訴書狀，並應
敘述具體理由。其未敘述上訴理由者，應於上訴期間屆滿後20日
內向本院補提理由書(均須按他造當事人之人數附繕本)「切勿逕
送上級法院」。
中　　華　　民　　國　　111 　年　　7 　　月　　20　　日
                            書記官  陳采薇
附錄本案論罪科刑法條全文： 
洗錢防制法第2條
本法所稱洗錢，指下列行為：
一、意圖掩飾或隱匿特定犯罪所得來源，或使他人逃避刑事追訴
    ，而移轉或變更特定犯罪所得。
二、掩飾或隱匿特定犯罪所得之本質、來源、去向、所在、所有
    權、處分權或其他權益者。
三、收受、持有或使用他人之特定犯罪所得。

洗錢防制法第14條
有第二條各款所列洗錢行為者，處七年以下有期徒刑，併科新臺
幣五百萬元以下罰金。
前項之未遂犯罰之。
前二項情形，不得科以超過其特定犯罪所定最重本刑之刑。 　
　
中華民國刑法第339條之4
犯第339條詐欺罪而有下列情形之一者，處1年以上7年以下有期
徒刑，得併科1百萬元以下罰金：
一、冒用政府機關或公務員名義犯之。
二、三人以上共同犯之。
三、以廣播電視、電子通訊、網際網路或其他媒體等傳播工具，
    對公眾散布而犯之。
前項之未遂犯罰之。

附表一：
編號 犯罪事實 主文 1 事實欄一即附表二編號1號（起訴書犯罪事實欄一） 張良安犯三人以上共同詐欺取財罪，處有期徒刑壹年，併科罰金新臺幣陸仟元，罰金如易服勞役，以新臺幣壹仟元折算壹日。 未扣案之犯罪所得新臺幣參仟元沒收，於全部或一部不能沒收或不宜執行沒收時，追徵其價額。 2 事實欄一即附表二編號2號（追加起訴書犯罪事實欄一） 張良安犯三人以上共同詐欺取財罪，處有期徒刑壹年壹月，併科罰金新臺幣捌仟元，罰金如易服勞役，以新臺幣壹仟元折算壹日。 未扣案之犯罪所得新臺幣參仟元沒收，於全部或一部不能沒收或不宜執行沒收時，追徵其價額。 
　　
附表二：
編號 被害人 詐騙時間及詐騙方法 提領時間及提領金額 1 童翊峰 詐騙集團成員於109年3月22日起，以「陳思婷」女子之名義，撥打電話並利用通訊軟體LINE向童翊峰佯稱欲與其交友認識，並藉口向童翊峰借款，致童翊峰信以為真而陷於錯誤，遂依指示於109年4月15日起先後匯款41萬元至對方指定之帳戶中，其中1筆係於109年10月5日晚間9時51分許匯款2萬元至被告張良安之上開中信帳戶內。 109年10月6日上午11時45分許，提領3萬元(其中含不詳被害人未報案金額1萬元)。 2 許能得 詐騙集團成員於109年10月13日上午10時起，利用通訊軟體LINE暱稱「婷」之名義向許能得佯稱因急需用錢欲向許能得借款，致許能得信以為真而陷於錯誤，遂依指示於109年10月13日先後匯款多筆款項至對方所指定之帳戶內，其中1筆係於同日上午11時28分許臨櫃匯款5萬元至被告張良安之上開中信帳戶內。 109年10月13日上午11時54分至57分許，提領14萬元(其中含不詳被害人未報案金額9萬元)。